【裁判字號】    88,易緝,275
【裁判日期】    890316
【裁判案由】    竊盜等
【裁判全文】
臺灣板橋地方法院刑事判決                        八十八年度易緝字第二七五號
    公  訴  人  臺灣板橋地方法院檢察署檢察官
    被      告  丙○○
右列被告因違反槍砲彈藥刀械管制條例等案件，經檢察官提起公訴（八十七年度偵字
第二０六八七、二二七四三號），本院判決如左：
    主  文
丙○○在公共場所，未經許可攜帶刀械，累犯，處有期徒刑伍月，如易科罰金，以參
佰元折算壹日。扣案之「藍波刀」壹把沒收。
被訴竊盜部分無罪。
    事  實
一、丙○○有多次竊盜前科，最近一次係於民國（下同）八十六年間因竊盜案件，經
    本院判處有期徒刑六月確定，於八十七年七月八日（起訴書誤載為七月十二日）
    縮短刑期執行完畢，猶不知悔改。其明知「藍波刀」業經內政部警政署於八十一
    年八月十日以（八一）台內警字第八一八二二八一號函公告，將之列為槍砲彈藥
    刀械管制條例第四條第三款所管制之刀械，依同條例第五條之規定，非經中央主
    管機關許可，不得製造、販賣、運輸、持有、寄藏或陳列。詎丙○○竟於八十七
    年九月十四日上午十時許，在台北縣中和市○○街一九二巷二十二弄十六之三號
    乙○○住處，自不詳真姓名綽號「阿華」（緬甸話發音）之成年男子處，受讓經
    公告管制之「藍波刀」一把，未經許可無故持有之。嗣於八十七年九月十四日下
    午一時許，丙○○將上開公告管制之「藍波刀」放置在其所有ＱＲＰ─九一八號
    機車上，行經台北縣中和市○○街四六七巷口公共場所時，為警臨檢查獲，並扣
    得丙○○所持有經公告管制之「藍波刀」一把。
二、案經台北縣警察局中和分局報請台灣板橋地方法院檢察署檢察官偵查起訴，經本
    院傳拘未到，於八十八年三月十二日發布通緝，於八十八年十一月二十日在台北
    市○○街十五為警緝獲到案。
    理  由
一、訊據被告丙○○對右揭時地在公共場所持有刀械之犯罪事實，於警訊時及本院審
    理中坦承不諱，並有其持有之刀械一把扣案可供佐證。又該扣案之刀械經本院勘
    驗結果，其外型為刀刃開鋒，刀背為鋸齒狀，鋒利異常，核屬槍砲彈藥刀械管制
    條例第四條第三款所管制之「藍波刀」，並製有勘驗筆錄一紙在卷可稽，且有相
    片一張附卷可按。本案事證明確，被告丙○○持有刀械之犯行洵堪認定，應依法
    論科。
二、查「藍波刀」係槍砲彈藥刀械管制條例第四條第三款所管制之刀械，依同條例第
    五條之規定，非經中央主管機關許可，不得製造、販賣、運輸、持有、寄藏或陳
    列。核被告丙○○所為，係犯槍砲彈藥刀械管制條例第十五條第一項第二款之在
    公共場所未經許可持有刀械罪。又被告丙○○有多次竊盜前科，最近一次係於八
    十六年間因竊盜案件，經本院判處有期徒刑六月確定，於八十七年七月八日縮短
    刑期執行完畢，有台灣高等法院檢察署刑案紀錄簡覆表、台灣板橋地方法院檢察
    署刑案資料查註紀錄表各一紙在卷可稽，其於刑之執行完畢後五年內，再犯本件
    有期徒刑以上之刑之罪，為累犯，應依刑法第四十七條之規定加重其刑。爰審酌
    被告犯罪之動機、目的、手段，僅持有刀械並未有其他危害社會之惡行，犯罪所
    生之危害，及犯罪後坦承犯行，態度良好等一切情狀，量處如主文所示之刑，並
    諭知易科罰金之折算標準，以資懲儆。
三、扣案之「藍波刀」一把，係被告丙○○所持有之違禁物，業據其供承在卷，應依
    刑法第三十八條第一項第一款之規定宣告沒收。
貳、無罪部分：
一、公訴意旨另謂：被告樹安意圖為自己不法之所有，於八十七年十月十二日凌晨二
    時許，在台北縣中和市○○街三六一號前，竊取方錦清所有交付甲○○使用，車
    號ＲＲＬ─四００號輕機車一部，得手後供己騎用。嗣於八十七年十月十五日清
    晨四時許，丙○○騎乘上開贓車行經台北縣中和市○○街二００號前為警查獲。
    案經台北縣警察局中和分局報請台灣板橋地方法院檢察署檢察官偵查起訴，因認
    被告丙○○所為，涉犯刑法第三百二十條第一項之普通竊盜罪。
二、公訴人認被告丙○○涉有右揭犯行，無非以被告丙○○在警訊中自白犯罪，及依
    被害人甲○○在警訊中之指訴，為其主要論據。
三、按犯罪事實應依證據認定之，無證據不得推定其犯罪事實；又不能證明被告犯罪
    者，應諭知無罪之判決，刑事訴訟法第一百五十四條、第三百零一條第一項，分
    別定有明文。又按事實之認定，應憑證據，如未能發現相當證據，或證據不足以
    證明，自不能以推測或擬制之方法，以為裁判基礎；又認定不利於被告之事實，
    須依積極證據，苟積極證據不足為不利於被告事實之認定時，即應為有利於被告
    之認定，更不必有何有利之證據，最高法院亦著有四十年台上字第八六號、三十
    年上字第八一六號判例可稽。訊據被告丙○○於審理中否認被訴之犯行，辯稱：
    伊未曾因騎乘贓車為警查獲，不知為何遭起訴，伊並無竊盜犯罪等語。
四、經查，被告丙○○雖辯稱：伊並未因竊盜案件為警方查獲移送，不知偽何涉入本
    案云云。但其於本院審理中又承認警訊、偵查中筆錄上之簽名確屬其所為；而本
    院將台北縣警察局中和分局八十七年十月十五日警訊筆錄送內政部警政署刑事警
    察局鑑定，認筆錄上所按捺指印與被告丙○○之指印相符，是八十七年十月十五
    日為警查獲騎乘上開贓車之人，確為被告丙○○無誤，非他人所冒名，被告此部
    分辯自無可採。次查，本件車號ＲＲＬ─四００號機車係被害人方錦清所有交付
    甲○○使用，於八十七年十月十二日凌晨二時許，在台北縣中和市○○街三六一
    號前失竊，業據被害人甲○○在警訊中指訴在卷，並有贓物認領保管單、報案證
    明單、車輛竊盜車牌失竊資料個別查詢報表各一紙在卷可稽。惟被害人甲○○所
    證，僅在陳明其機車失竊之事實，並未目擊被告丙○○著手竊取機車之犯行。而
    被告丙○○係緬甸華僑，對國語之理解能力有限，依本院直接審理所見，須多次
    闡明，被告始能理解問話之內容而作答，且本院須多次詢問始能瞭解其答話之真
    意，記明筆錄。被告在八十七年十月十五日清晨四時三十分許接受警方訊問時，
    固承認本件犯罪，但旋於同日下午二時四十五分在台灣板橋地方法院檢察署檢察
    官偵查中，予以否認，其前後相差不過數小時，何以有如此內容完全迥異之轉變
    ，其自白已有前後不一致之瑕疵。又被告丙○○在偵查中供稱：係向友人乙○○
    所借，經檢察官發交台北縣警察局中和分局追查，證人乙○○亦在警訊時及本院
    調查中證稱：該機車係綽號「阿海」之友人所竊，出借給伊，伊再借給被告丙○○等語（偵字第二二七四三號卷第二十五頁反面、本院八十八年三月四日訊問筆
    錄參照），復於本院審理中，亦為相同之陳述（於審理中指竊車者為阿娃，係緬
    甸發音，與阿海相似），核與被告丙○○所辯借用之情節相符。而依證人乙○○
    所證，已涉犯刑法收受贓物罪責，衡情證人乙○○當無自承犯罪以迴護被告之理
    。依上開說明，上開機車並非被告丙○○所竊，其所為應屬收受贓物犯罪而已。
    收受贓物與竊盜係不同之社會事實，本院自不能變更法條，改依收受贓物罪處斷
    。此外，復查無其他積極事證可認被告丙○○涉有本件竊盜犯行，不能證明被告
    犯罪，依法自應諭知被告無罪之判決。
據上論斷，應依刑事訴訟法第二百九十九條第一項前段、第三百零一條第一項，槍砲
彈藥刀械管制條例第十五條第一項第二款，刑法第十一條前段、第四十七條、第四十
一條、第三十八條第一項第一款，罰金罰鍰提高標準條例第二條，判決如主文。
本案經檢察官朱帥俊到庭執行職務。
中      華      民      國    八十九    年      三      月     二十     日
                                      臺灣板橋地方法院刑事第一庭
                                          法  官  鄭  水  銓
右正本證明與原本無異。
如不服本判決，應於判決送達後十日內，向本院提出上訴狀。
                                          書記官  謝  麗  秋
中      華      民      國    八十九    年      三      月     二十     日
附錄本案論罪科刑法條全文：
槍砲彈藥刀械管制條例第十五條：
未經許可攜帶刀械而有左列情形之一者，處二年以下有期徒刑：
一、於夜間犯之者。
二、於車站、埠頭、航空站、公共場所或公眾得出入之場所犯之者。
三、結夥犯之者。


司法院資訊處製作；財團法人民間司法改革基金會備份。
